【裁判字號】    89,交上訴,29
【裁判日期】    890530
【裁判案由】    公共危險等
【裁判全文】
臺灣高等法院高雄分院刑事判決          八十九年度交上訴字第二九號
    上訴人
    即被告      甲○○
    選任辯護人  施吉安
右上訴人因公共危險等案件，不服臺灣高雄地方法院八十八年度訴字第一三一五號中
華民國八十九年二月十一日第一審判決（起訴案號：臺灣高雄地方法院檢察署八十八
年度偵字第一四二三０、一四四七０號），提起上訴，本院判決如左：
      主      文
上訴駁回。
      事實及理由
一、本案經本院審理結果，認原審判決之認事用法及量刑均無不當，應予維持，並引
    用原審判決書所載之事實、證據及理由。
二、上訴人即被告甲○○上訴意旨雖又辯稱：肇事後伊未逃逸，伊不知告訴人乙○○
    有受傷，僅係車損而已，且原判決量刑過重云云。
三、惟查：
  (一)被告駕駛自用小客車，未顯示左轉方向燈，未讓內側車道（即內側第一車道）之
    直行車輛先行，即貿然左轉迥車，致其左側車身擦撞由徐國城駕駛內載告訴人乙
    ○○之自用小客車之車頭右角，此有告訴人乙○○之指訴，證人徐國城之證述，
    及兩車受損之照片附卷可稽。按汽車在行駛中，突遭他車擦撞，受撞車之駕駛或
    乘客，必將因而受傷，而乙○○之傷痕，復有診斷書在卷足憑。被告謂不知乙○
    ○有受傷，或乙○○未受傷云云，均非可採。
  (二)被告肇事後，僅停車探頭察看，並未下車對受傷之乙○○予以救護或為必要之措
    施，左轉後即逃逸，經徐國城與乙○○駕車追趕，約四百公尺遠始行停車等事證
    ，原審判決已述理由綦詳。被告於本院審理時，亦供承肇事仍向前繼續開等情
    ，是被告否認肇事逃逸，顯係卸責之詞，殊無足採。
  (三)被告所犯刑法第二百八十四條第一項前段之過失傷害罪，及駕駛動力交通工具肇
    事逃逸罪，其法定最高刑度，依次為六月有期徒刑及六月以上五年以下有期徒刑
    ，原判決分別量處有期徒刑二月及十月，定執行刑為有期徒刑十月，係屬低度之
    刑，尚無過重之嫌。
  (四)綜上所述，上訴意旨執前詞指摘原判決不當，為無理由，應予駁回。
四、據上論結，應依刑事訴訟法第三百六十八條、第三百七十三條，判決如主文。
本案經檢察官張其主到庭執行職務。
中    華    民    國     八十九     年       五       月    卅    日
                              臺灣高等法院高雄分院刑事第五庭
                                  審判長法官  吳水木
                                        法官  陳朱貴
                                        法官  洪慶鐘
右正本證明與原本無異。
公共危險部分如不服本判決，應於判決送達後十日內向本院提出上訴狀，其未述理
由者並應於提出上訴狀後十日內向本院補提理由書（應附繕本)。
過失傷害部分不得上訴。
                                      書記官  陳金卿
中    華    民    國     八十九     年       六       月     一   日
                                                                Ｊ
~w2z2;臺灣高雄地方法院刑事判決~w1z1;     八十八年度訴字第一三一五號
    公  訴  人  臺灣高雄地方法院檢察署檢察官
    被      告  甲○○  男  四十一歲（民國○○○年○月○日生）
                        住高雄縣岡山鎮○○○路二九三號
                        身分證統一編號：Ｚ000000000號
右列被告因公共危險案件，經檢察官提起公訴（八十八年度偵字第一四二三○、第一
四四七○號），本院判決如左：
    主  文
甲○○因過失傷害人，處有期徒刑貳月；又駕駛動力交通工具肇事，致人受傷而逃逸
，處有期徒刑拾月。應執行有期徒刑拾月。
    事  實
一、甲○○考領有普通小型車駕駛執照，於民國八十八年五月二十六日下午二時四十
    分許，駕駛牌照號碼ＳＷ—六九四八號自用小客車，沿高雄縣岡山鎮○○○路四
    線省道由北往南方向在中內車道（即內側第二車道）行駛，行經高雄縣岡山鎮○
    ○○路岡山農工（即豐田汽車股份有公司岡山分公司前，偵查卷第五、六頁正面
    ）設有行車管制號誌之交岔路口，本應注意汽車行駛至交岔路口，轉彎車輛應讓
    直行車輛先行，且應注意四車道以上或同向二車道道路，欲左轉彎時，應距交岔
    路口三十公尺前換入內側車道或左轉車道，並應顯示方向燈或手勢，復應注意汽
    車迴車前，應暫停並顯示左轉燈光或手勢，看清無來往車輛，並注意行人通過，
    始得迴轉，以避免危險之發生，而當時天候晴朗，日間自然光線，柏油路面平直
    ，道路無障礙物或其他缺陷，視距良好，行車管制號誌為閃黃燈，且依其智識、
    能力亦無不能注意之情事，詎竟疏未注意於顯示左轉方向燈後，未讓內側車道（
    即內側第一車道）之直行車輛先行，貿然從中內車道超越內側車道直行車輛並猛
    然左轉迴車，適有徐國城駕駛牌照號碼ＡＣ─八五八五號自用小客車，其右前座
    附載乙○○，沿該路段與甲○○同方向行駛在內側車道，亦疏未注意車前狀況，
    並採取有效適當之閃避、煞車等安全措施，因煞車不及，甲○○所駕駛之自用小
    客車左前車門、左後車門及左前翼子板與徐國城所駕駛自用小客車之右前保險桿
    、右前大燈及右前翼子板發生碰撞，乙○○遭受撞擊後因右前座之安全帶束綁而
    受有右肩胛上部挫傷及紅腫八Ｘ五公分，右肘後部因撞及而擦傷脫皮一Ｘ一公分
    等傷害，而甲○○於肇事致人受傷後，雖有停車察看，但未下車對受傷之乙○○
    予以救護或其他必要措施，並保持現場，儘速向就近之警察機關報告；且未在肇
    事地點兩端適當距離處放置顯明標識，隨即倒車後加速沿岡山北路由南往北方向
    直行逃逸，途經岡山北路與河華路口時右轉，嗣經徐國城及乙○○駕駛自用小客
    車自後追躡約四百公尺至河華路與公園北路交岔路口前始攔獲甲○○自用小客車
    ，並由乙○○報警到場處理，乙○○現場指認甲○○乃駕車肇事逃逸者，經警詢
    問後，甲○○始向員警表示其為牌照號碼ＳＷ—六九四八號自用小客車之駕駛人
    。
二、案經被害人乙○○訴請臺灣高雄地方法院檢察署檢察官偵查起訴。
   理  由
一、訊據被告甲○○，對於右揭時、地駕車肇事致告訴人乙○○受傷等情固不否認，
    惟矢口否認有肇事後逃逸之犯行，辯稱︰當時伊駕車行駛內側車道，要從臺南回
    岡山，告訴人亦行駛內側車道，對方未保持距離，亦有過失，伊並未於碰撞後下
    車，是在路旁停車查看車子，告訴人才從後面來的云云。經查︰（一）被告於偵
    查中供承︰「（肇事後為何逃逸？）我只是要查看我的車子，才離開現場」（八
    十八年六月二十一日訊問筆錄參照）等語；（二）證人即牌照號碼ＡＣ─八五八
    五號自用小客車駕駛人徐國城於本院審理中結證稱︰被告碰撞後未下車，就直接
    倒車駛離現場，直行至交岔路口右轉，再直行約一、二百公尺處始停車（見八十
    八年九月三日訊問筆錄）；又證稱︰當時本車係行駛內側車道，被告是從右側超
    車後左轉，才撞到的，車禍發生後，被告直接倒車右轉駛離現場，經雙方追逐後
    ，被告才停車（八十九年一月七日訊問筆錄參照）等語；（三）證人即現場處理
    之員警彭義勳於本院審理中到庭結證稱︰本件車禍無現場圖，到河華路與岡山北
    路口，告訴人稱被告發生車禍後未停車等語（見八十八年十月二十日訊問筆錄）
    ；（四）告訴人因被告肇事而受傷，有臺灣高雄地方法院檢察署法醫師李慶榮出
    具驗傷診斷書在卷可稽，而告訴人所受之右肩胛上部挫傷及紅腫八Ｘ五公分為新
    傷，推斷為自小客車安全帶所造成；右肘後部擦傷脫皮一Ｘ一公分為新傷，推斷
    為緊急煞車時，手肘碰倒車內突出物所致，此有臺灣高雄地方法院檢察署檢驗法
    醫師李慶榮於八十九年一月十九日出具驗傷診斷書可憑。衡情度理，告訴人之右
    肩胛上部挫傷及紅腫等傷害，顯係因緊急煞車而該部自用小客車右前座右上斜往
    左下之安全帶所致，是告訴人乃乘坐於牌照號碼ＡＣ─八五八五號自用小客車之
    右前座，而該車應係由徐國城所駕駛，至堪認定；（五）被告肇事後逃逸，亦有
    高雄縣警察局岡山分局壽天派出所交通事故處理登記簿影本附卷可考；（六）告
    訴人所提出之右前保險桿及右前大燈之車損照片（偵查卷）及被告於本院審理中
    提出左前門、左後門及左前翼子板之車損照片五幀。綜據上揭供述證據、書證及
    物證，除牌照號碼ＡＣ─八五八五號自用小客車之駕駛人外，核與告訴人指訴大
    致相符，是被告行駛肇事路段中內車道，超越告訴人所乘坐之自用小客車後，猛
    然於顯示左轉方向燈後左轉迴車，以致行駛於肇事路段內側車道之告訴人所乘坐
    自用小客車，因煞車不及，而發生二車碰撞之事故，被告於駕車肇事致人受傷後
    ，並未立即下車採取救護或其他必要措施，並向就近警察機關報案，駛離事故現
    場等情，堪予認定，被告上開辯解，顯係事後圖卸刑責避就飾詞，殊無足採。
二、按汽車行駛至交岔路口，轉彎車輛應讓直行車輛先行；四車道以上或同向二車道
    道路，欲左轉彎時，應距交岔路口三十公尺前換入內側車道或左轉車道，並應顯
    示方向燈或手勢；汽車迴車前，應暫停並顯示左轉燈光或手勢，看清無來往車輛
    ，並注意行人通過，始得迴轉，道路交通安全規則第一百零二條第一項第六款、
    第四款及第一百零六條第五款分別定有明文。被告既考領有普通小型車駕駛執照
    ，對於前揭規定，自不得諉為不知，且前揭規定亦為其應注意並能注意之事項。
    而發生車禍當時天候晴天，日間自然光線、柏油路面平直，無障礙物或其他缺陷
    ，行車管制號誌為閃黃燈，已據被告供明在卷，且依其肇事時之智識、能力，亦
    無不能注意之情事，詎被告竟疏未注意於顯示左轉方向燈後，未讓內側車道（即
    內側第一車道）之直行車輛先行，貿然從中內車道超越內側車道直行車輛並猛然
    左轉迴車，致肇本件車禍，其駕車行為顯有過失，灼然甚明。至牌照號碼ＡＣ─
    八五八五號自用小客車之駕駛人徐國城亦疏未注意車前狀況，並未採取有效適當
    之閃避、煞車等安全措施，固亦有過失，惟被告過失傷害之刑事責任，業據本院
    認定如上，被告自不得據此引為其解免刑責之理由。另被告辯稱︰牌照號碼ＡＣ
    ─八五八五號自用小客車之駕駛人徐國城乃無照駕駛，固為告訴人及證人徐國城
    所否認，然證人徐國城駕駛牌照號碼ＡＣ─八五八五號自用小客車乙節，業據本
    院斟酌卷證認定如上，證人徐國城縱係無照駕駛有違行政規定，惟就本件車禍事
    故之發生與損害之擴大，均無過失之處，附此敘明。又告訴人確因本件車禍而受
    有前開傷害之事實，則有臺灣高雄地方法院檢察署法醫師李慶榮出具驗傷診斷書
    二紙附卷足佐。是被告未盡其前開注意義務肇事致告訴人受有前開傷害，兩者間
    顯有相當因果關係。是本案事證已臻明確，被告前揭公共危險及過失傷害犯行均
    堪以認定，應予依法論科。
三、被告因駕車過失撞傷他人，核其所為，係犯刑法第二百八十四條第一項前段普通
    過失傷害罪；另駕駛動力交通工具肇事，致人受傷而逃逸部分，係犯同法第一百
    八十五條之四駕駛動力交通工具肇事，致人受傷而逃逸罪。被告所犯上開三罪，
    犯意各別，行為不同，構成要件有異，應分論併罰之。公訴起訴書人雖未引用刑
    法第二百八十四條第二項前段之規定起訴，惟於起訴書之犯罪事實欄，已記載被
    告係職業司機，為從事駕駛業務之人，於右揭時地駕車因疏未注意警戒前方狀況
    而駕車，致告訴人受傷之事實，應認被告業務過失傷害部分業經起訴，本院自應
    予審理，惟此一情節，業據被告堅決否認其為從事駕駛業務之人在案，並提出「
    燁隆企業股份有限公司」出具被告自八十年八月十九日起到職之職工服務證明書
    、八十八年六月份軋延儀電股輪班表及被告八十八年六月份薪資明細表各乙份附
    卷足稽，是被告乃負責燁隆企業股份有限公司軋延儀電股之電機維修，而非從事
    駕駛業務之人，堪以認定，公訴意旨認被告係從事駕駛業務之人，應依刑法第二
    百八十四條第二項前段之業務過失傷害罪處斷，尚有未洽，然起訴之基本社會事
    實同一，爰依法變更起訴法條，併予敘明。爰審酌被告竟因一時疏失致肇本件車
    禍，肇事後又逃離現場，情節重大，且犯後迄今尚未與告訴人達成民事和解，犯
    後猶飾詞狡言，圖卸刑責，犯罪後態度不佳及告訴人因本件車禍所受之傷害等一
    切情狀，分別量處如主文所示之刑，並定其應執行刑。
據上論斷，應依刑事訴訟法第二百九十九條第一項前段、第三百條，刑法第二百八十
四條第一項前段、第一百八十五條之四、第五十一條第五款，罰金罰鍰提高標準條例
第一條前段，判決如主文。
本案經檢察官簡志瑩到庭執行職務。
中      華      民      國    八十九    年      二      月     十一     日
                              臺灣高雄地方法院交通法庭
                                  法  官    劉定安
右正本證明與原本無異。
如不服本判決，應於判決送達後十日內，向本院提出上訴狀。
                                  書記官    李文記
中    華    民    國      八十九      年      二      月      十一      日
附錄本案論罪科刑法條全文：
刑法第一百八十五條之四
駕駛動力交通工具肇事，致人死傷而逃逸者，處六月以上五年以下有期徒刑。
第二百八十四條第一項前段。
因過失傷害人者，處六月以下有期徒刑、拘役或五百元以下罰金。


司法院資訊處製作；財團法人民間司法改革基金會備份。
